【裁判字號】    89,上易,100
【裁判日期】    890217
【裁判案由】    賭博
【裁判全文】
臺灣高等法院臺中分院刑事判決                    八十九年度上易字第一○○號
    上  訴  人  臺灣苗栗地方法院檢察署檢察官
    被      告  甲○○
                丙○○
                戊○○
    右三人共同
    選任辯護人  徐正安
右上訴人因被告賭博案件，不服臺灣苖栗地方法院八十八年度易字第四三二號，中華
民國八十八年十一月十八日第一審判決（起訴案號：臺灣苖栗地方法院檢察署八十八
年度偵字第七一號），提起上訴，本院判決如左：
      主  文
原判決撤銷。
甲○○、丙○○、戊○○共同以賭博為常業，甲○○、丙○○各處有期徒刑肆月，戊○○處有期徒刑參月，如易科罰金，均以佰元折算壹日。
扣案之電動賭博機具「水果檯」捌檯、「麻將檯」參檯、「五線譜」肆檯、「超九」
參檯、「小丑列車」壹檯、「霸王別姬」壹檯，及賭資新台幣壹千參百元、日報表壹
張、贈分卡捌拾玖張、贈分卡統計表貳張、集點卡拾張及ＩＣ板參拾捌塊均沒收。
      事  實
一、甲○○與戊○○為夫妻與丙○○三人均基於常業之犯意，先由甲○○向不知情之
    房東黃吉春，租得苗栗縣苗栗市○○里○○路一○一四號房屋，並以邱桂珍（另
    經檢察官為不起訴處分）之名義申請營利事業登記，自民國（以下同）八十七年
    六月間起，在上開為公眾得出入之場所經營「晶華電玩店」，在其內擺設電動賭
    博機具「水果檯」八檯、「麻將檯」三檯、「五線譜」四檯、「超九」三檯、「
    小丑列車」一檯、「霸王別姬」一檯，與不特定之人賭博財物，參與賭博之人，
    每次以現金依一比一、一比五、一比三十、至二比一不等之方式換取分數，輸鸁
    一至數倍不等，若贏得分數，可以上述比例方式兌換回現金，並由戊○○在現場
    負責幫客人開分、洗分、兌換硬幣等雜物工作，至同年十一月十日，甲○○將該
    店轉手由丙○○經營，戊○○仍於店內從事前開工作，甲○○、戊○○與丙○○
    三人皆以前述營業維生。嗣於同年十二月十一日晚上八時三十分許，為警當場查
    獲，並扣得前開電動賭博機具二十台、機具內之賭資新台幣（下同）一千三百元
    、日報表一張、贈分卡八十九張、贈分卡統計表二張、集點卡十張及ＩＣ板三十
    八塊等物。
二、案經苖栗縣警察局苖栗分局報請台灣苖栗地方法院檢察署檢察官偵查起訴。
      理  由
一、訊之被告甲○○、丙○○二人對於右開時日，分別經營「晶華電玩店」，而被告
    戊○○在「晶華電玩店」從事前揭工作等情，均不諱言，但均否認有賭博犯行，
    均辯稱伊等店內僅供客人純娛樂，沒有兌換現金之賭博情事云云。
二、經查被告三人前開犯行，除據被告甲○○、丙○○、戊○○等三人自承有經營「
    晶華電玩店」，在該電玩店內擺設前開可供賭博之機具與不特定之客人玩外，「
    晶華電玩店」以前開機具所贏得之分數，顧客得以相同之比例兌換現金，則經證
    人張育璋於警訊中證稱：於八十七年六月間，到「晶華電玩店」賭玩，並兌換金
    錢，伊賭電玩輸了約五十萬元，電動玩具害人不淺等語，而另一證人張文祥則於
    警訊中證稱：曾於八十七年十一月間，到「晶華電玩店」賭玩，並向戊○○兌換
    金錢等語在卷。雖證人張文祥於原審訊問時改稱：警訊中是警察要伊這樣講，因
    伊當時未帶身分證急著要回家，才配合警察這麼說云云。惟按證人張文祥在原審
    時所為，何以配合警察為前開指證之理由，顯與經驗法則不合，蓋指證被告等人
    所經營之電玩店有兌換現金，與其是否至警局應訊時有無帶身分證，並無關連。
    又一般人如有打電動賭博機具賭博之習性，對於如何賭玩，當十分明白，並不可
    能因丁○○係於八十七年七月二十二日於警局製作筆錄，而依其陳述係分別於同
    年五月下旬、六月十六日、六月十八或十九日共三次至被告經營之晶華電玩店打
    電玩，製作筆錄時間與打電玩時間僅相隔一至二月，証人丁○○對於如何打玩、
    輸贏多少分、兌換多少金錢等細節，仍能記憶清楚，與常情並不違背，至丁○○
    於偵查時雖稱「因那天我意識情況不好」，並不影嚮其平日所熟知之賭玩電動賭
    博機具之記憶。另丁○○於警訊中指証曾向案外人吳慶村（即被告所雇用者）兌
    換過金錢，於偵查時又改口稱不認識吳慶村，因時間太久所以忘了，只記得向「
    阿龍」換過（指換錢），其前後所供雖有出入，然就「晶華電玩店」有兌換現金
    之事實，則始終指證如一，尚難因其或因一時礙於人情，而不願當面指認被告等
    人，或確係向被告甲○○、丙○○所僱用之員工兌換，而未指認向被告甲○○、
    丙○○、戊○○三人兌換現金，即認證人丁○○之證詞有矛盾，而不可採。至本
    件被告三人雖非係有顧客於「晶華電玩店」賭玩電動玩具當場為警查獲，且亦可
    能係警因業績，而對因吸用安非他命到案之張文祥等人加以訊問是否知其轄內是
    否有經營可兌換現款之電動玩具店，然按本件被告所涉之常業賭博罪之構成，並
    不以現行犯為其要件，且警方查證之方法，於法尚難認為違法，是難以此即全盤
    推翻證人之證據價值。故本件證人丁○○、張文祥之證詞，既無不可採之理由，
    且與事證及經驗法則相符，自難遽為不採。至證人張文祥於原審時所為翻異之詞
    ，既有前開與經驗法則不合之情事，應認係事後迴護被告之詞，要不足採。此外
    ，本件尚有於「晶華電玩店」內扣得之前開電動賭博機具二十檯及日報表、贈分
    卡、贈分卡統計表、集點卡及IC板等物，可為佐證，應認被告三人所辯，應係事
    後卸責飾詞，委不足採，事證明確被告三人犯行均堪認定。
三、查被告甲○○、丙○○在上開公眾得出入之場所，擺設多數電動賭博機具與不特
    定人賭博財物，顯係恃經營此一電動玩具店為生，被告戊○○受僱在「晶華電玩
    店」為開分等工作，亦有賴以維生之事實，核被告三人所為均係犯刑法第二百六
    十七條之常業賭博罪，又被告甲○○、丙○○二人分別與被告戊○○間有犯意之
    聯絡及行為之分擔，均應分別論以共同正犯。
四、原審未詳予勾稽，而以證人丁○○、張文祥之證詞不足採，而認本件在證據上尚
    不足認被告等人所經營之「晶華電玩店」有兌換現款賭博之事實，遽為被告等三
    人無罪之判決，自有未洽，公訴人上訴意旨執此指摘原判決不當，自屬有理由，
    應由本院撤銷原判決另為判決。爰審酌被告素行及其犯罪之方法、情節、對社會
    所生之危害、及犯後之態度等一切情狀，分別判處如主文第二項所示之刑，並均
    諭知易科罰金之折算標準。又扣案之電動賭博機具二十台（含ＩＣ板三十八塊）
    賭資新台幣一千三百元、日報表一張、贈分卡八十九張、贈分卡統計表二張、集
    點卡十張，則係當場查獲之賭具、兌換籌碼處與機具內之賭資財物，均依法宣告
    沒收。
據上論結，應依刑事訴訟法第三百六十九條第一項前段、第三百六十四條、第二百九
十九條第一項前段、刑法第二十八條、第二百六十七條、第二百六十六條第二項、第
四十一條，罰金罰鍰提高標準條例第一條前段、第二條，判決如主文。
本案經檢察官乙○○到庭執行職務。
中      華      民      國    八十九     年       二      月    十七    日
                                  臺灣高等法院臺中分院刑事第六庭
                                        審判長法  官  古  金  男
                                              法  官  張  祺  祥
                                              法  官  沈  應  南
右正本證明與原本無異。
不得上訴。
                                              書記官  劉  智  文
中      華      民      國    八十九     年       二      月    十八    日
附錄：本案論罪科刑法條全文
刑法第二百六十七條
以賭博為常業者，處二年以下有期徒刑，得併科一千元以下罰金。
刑法第二百六十六條
在公共場所或公眾得出入之場所賭博財物者，處一千元以下罰金，但以供人暫時娛樂
之物為賭博者，不在此限。
當場賭博之器具與在賭檯或兌換籌碼處之財物，不問屬於犯人與否，沒收之。
        Ｈ


司法院資訊處製作；財團法人民間司法改革基金會備份。
